臺灣高等法院刑事判決　　　　　　　　　　　　　九十一年度上訴字第三一四七號
　　上　訴　人　臺灣板橋地方法院檢察署檢察官
　　上　訴　人　寅○○　男二十.
　　即　被　告
右列上訴人等因被告搶奪等案件，不服臺灣板橋地方法院九十一年度訴字第一五二二
號，中華民國九十一年九月十日第一審判決（起訴案號：臺灣板橋地方法院檢察署九
十一年度偵字第一○三三○、一一二七七、一一三七四號；移送併辦案號：同署九十
一年度偵字第一六五八七號），提起上訴，本院判決如左：
    主      文
原判決撤銷。
寅○○連續意圖為自己不法之所有，而搶奪他人之動產，處有期徒刑年，扣案之鑰
匙壹把（贓證物品清單：九一保年度保管字第三七六四號）沒收。
    事      實
一、寅○○意圖竊取他人機車供己代步暨搶奪他人財物時使用，竟意圖為自己不法之
    所有，基於概括之犯意，連續於：(一)民國九十一年五月二十三日凌晨零時許，在
    臺北縣三重市○○路○段二○三巷九四號前，以其母所有之鑰匙一把（贓證物品
    清單：九一保年度保管字第三五○三號）發動引擎之方式，竊取辰○○所有車牌
    號碼ＦＬＲ─三八八號機車得手；(二)九十一年六月十三日下午五時四十分，在臺
    北縣三重市○○街二三三號前，以其所有鑰匙一把（贓證物品清單：九一保年度
    保管字第三七六四號）發動引擎之方式，竊取戊○○所有之車牌號碼ＣＥＲ─二
    七一號機車得手。又意圖為自己不法之所有，基於概括之犯意，連續於：(一)九十
    一年二月二日晚上十時三十分許，在臺北縣三重市○○○街一九七號前，騎乘車
    號不詳之機車，趁丑○○不及防備之際，自其背後搶奪墨綠色手提包一個，得手
    後將該手提包內之國際牌ＧＤ五二型行動電話一支（業據丑○○領回）、現金新
    臺幣（以下貨幣單位如未特別註明，均為新臺幣）二千餘元、身分證、提款卡、
    健保卡等物據為己有；(二)九十一年二月二十日上午八時三十分許，在臺北縣三重
    市○○○路二四四巷九六號前，騎乘車號不詳之機車，趁壬○○○（起訴書及原
    判決均誤載為游陳清峰）不及防備之際，搶奪其皮包一個，得手後將該皮包內之
    身分證一張、行照二張、健保卡二張、合作金庫及郵局提款卡各一張（業據壬○○○領回）、行動電話一支據為己有；(三)九十一年二月二十六日上午九時四十分
    許，在臺北縣三重市○○路與新生街口，騎乘車號不詳之機車，趁子○○不及防
    備之際，自其背後搶奪黑色皮包一個，得手後將該皮包內之ＡＣＥＲ牌六三○型
    行動電話一支（業據子○○領回）、現金一萬二千元、身分證、信用卡、金融卡
    等物據為己有；(四)九十一年三月一日晚上九時四十分許，在臺北縣三重市○○○
    路與長壽西街口，騎乘車號不詳之機車，趁巳○○不及防備之際，自其前面搶奪
    黑色手提包一個，得手後將該皮包內之國際牌ＧＤ九○型行動電話一支、現金二
    百餘元、身分證、信用卡、金融卡、健保卡等物據為己有；(五)九十一年三月二十
    三日晚上五時許，在臺北縣三重市○○○路二五巷二五弄口，騎乘車號不詳之機
    車，趁卯○○不及防備之際，自其正面搶奪醫院掛號證一張（業據卯○○領回）
    、現金三千餘元、行動電話一支等物據為己有；(六)九十一年四月二十二日下午三
    時十分許，在臺北縣三重市○○○路口，騎乘車號不詳之機車，趁癸○○不及防
    備之際，自其背後搶奪黑色皮包一個，得手後將該皮包內之阿爾卡特牌行動電話
    一支（業據癸○○領回）據為己有；(七)九十一年四月二十二日晚上六時十分許，
    在臺北縣三重市○○○街一一五號前，騎乘車號不詳之機車一輛，趁己○○不及
    防備之際，自其前面搶奪米色皮包一個，得手後將該皮包內之三洋牌ＰＨＳＪ八
    八型行動電話一支（業據己○○領回）、現金七千餘元、美金一百元、禮券一千
    元、、身分證、汽車駕照、銀行存摺、證券存摺、營業員執照、信用卡、金融卡
    、健保卡等物據為己有；(八)九十一年五月二十五日晚上二十二時許，在臺北縣三
    重市○○街二重國中前，騎乘車號不詳之機車，趁乙○○不及防備之際，搶奪乙○○皮包一個，得手後將該皮包內之國民身分證一枚（業據乙○○領回）、現金
    二萬元、信用卡三張、健保卡二枚等物據為己有；(九)九十一年六月五日上午七時
    四十分許，在臺北縣三重市○○路十二巷內，騎乘車號不詳之機車，趁甲○○不
    及防備之際，自其後方搶奪皮包一個，得手後將該皮包內之國民身分證、健保卡
    、駕照、提款卡、信用卡各一枚及現金一千一百元等物據為己有；(十)九十一年六
    月七日晚上七時許，在臺北縣三重市○○街二重國小後門附近，騎乘前揭竊得之
    車號ＦＬＲ─三八八號機車，趁丁○○不及防備之際，自其左手搶奪手提包一個
    ，得手後將該皮包內之機車駕照一張、皮夾一個、美金二十美元、付款人華僑銀
    行，面額一萬五千一百二十一元之支票一張（上開物品業據丁○○領回）、華南
    銀行金融卡一張、台新銀行金融卡二張、現金二百五十元等物據為己有；(十一)九十
    一年六月十九日晚上十時三十分許，在臺北縣三重市○○路上，騎乘車號不詳之
    機車，趁庚○○不及防備之際，自其後方搶奪手提包一個，得手後將該皮包內之
    鑰匙、衣服、名片（上開物品業據庚○○領回）、現金三千六百元、硬幣一百多
    元、國民身分證、金融卡等物據為己有；(十二)九十一年六月二十日上午八時許，在
    臺北縣三重市○○○路二五四巷內，騎乘前揭竊得之車號ＣＥＲ─二七一號機車
    ，趁丙○○不及防備之際，搶奪其手提袋一個，得手後將該皮包內之身分證一張
    、鑰匙一串、口紅一支、眼藥水一瓶、公車卡一張（上開物品業據丙○○領回）
    、華南銀行提款卡一張、紫色行動電話一支、現金三百餘元等物據為己有。寅○○於搶奪財物得逞後，分別於九十一年三月一日上午十時許，將前揭搶奪得來之
    丑○○所有國際牌ＧＤ五二型行動電話、子○○所有之ＡＣＥＲ牌六三○型行動
    電話，持至臺北縣三重市通往新莊市之重新橋下方跳蚤市場，出售予不知係贓物
  之謝復民（業經檢察官為不起訴處分），謝復民於同年三月二日上午十時許，在
    該跳蚤市場將前揭國際牌ＧＤ五二型行動電話轉售予不知係贓物之蔡美月（業經
    檢察官為不起訴處分），謝復民另於同日上午九時許，在該跳蚤市場，將前開Ａ
    ＣＥＲ牌六三○型行動電話轉售予不知係贓物之溫靈周，溫靈周再於同日上午十
    時許，在臺北縣新莊市○○街七五號，轉售予不知情之陳雅憫。寅○○另於九十
    一年四月二十二日下午六時二十分許，在其友人蔡詩瑤位於臺北縣三重市○○街
    一二七號五樓住處樓下，將所搶奪得來之癸○○所有阿爾卡特牌行動電話、己○○所有之三洋牌ＰＨＳＪ八八型行動電話，交給不知情之蔡詩瑤。寅○○其餘搶
    奪所得物品，除經被害人領回者外，現金均由寅○○花用一空，證件等物則遭寅
    ○○棄置。嗣於九十一年六月八日上午七時三十分許，為警在寅○○位於臺北縣
    三重市○○路二○一巷三五號二樓住處查獲寅○○，再於同年六月二十日上午十
    時三十分許，在臺北縣三重市○○○街八九號前查獲寅○○，並扣得機車鑰匙一
    把（贓證物品清單：九一保年度保管字第三七六四號）。
二、案經臺北縣政府警察局三重分局及臺北市政府警察局報告臺灣板橋地方法院檢察
    署檢察官偵查起訴及移送併辦。
    理      由
一、訊據被告寅○○，除否認搶奪被害人癸○○財物外，對於竊盜及其餘部分之搶奪
    行為則均坦承不諱，經查：
    (一)被告右揭竊盜及搶奪犯行之自白，核與被害人丑○○（偵字第一三七四號偵查
      卷第十四頁）、子○○（同右偵查卷第十二頁）、巳○○（同右偵查卷第五五
      頁）、卯○○（偵字第一六五八七號偵查卷第七頁）、癸○○（偵字第一三七
      四號偵查卷第五六頁）、己○○（偵字第一三七四號偵查卷第五七頁）、乙○○（偵字第一六五八七號偵查卷第九頁）、甲○○（偵字第一六五八七號偵查
      卷第十一頁）、丁○○（偵字一○三三○號偵查卷第十一頁）、庚○○（偵字
      第一六五八七號偵查卷第十二頁）、丙○○（偵字第一一二七七號偵查卷第十
      八至十九頁）等人於警訊時之指證情節相符，並有贓物認領保管單、照片等附
      卷可參，復有扣案之機車鑰匙四把足稽。又被告將搶奪得來之丑○○所有國際
      牌ＧＤ五二型行動電話、子○○所有之ＡＣＥＲ牌六三○型行動電話，持至重
      新橋下方跳蚤市場，出售予謝復民，謝復民復分別將該國際牌及ＡＣＥＲ牌行
      動電話分別出售予蔡美月、溫靈周，溫靈周再轉售陳雅憫，被告另將搶奪得來
      之癸○○所有阿爾卡特牌行動電話、己○○所有之三洋牌ＰＨＳＪ八八型行動
      電話，轉交友人蔡詩瑤，經警方依據該等行動電話之序號查得門號使用者，而
      循線查獲被告等情，亦據證人謝復民、蔡美月、溫靈周、蔡詩瑤於警訊時證述
      明確（偵字第一一三七四號偵查卷第七至九頁；第十至十一頁；第十五至十六
      頁；第五八至五九頁），並有出售右開行動電話之切結承諾書在卷可稽，足徵
      被告右開自白與事實相符，自足採信。
    (二)至被告雖辯稱被害人壬○○○之財物非其搶奪云云。惟查，被害人壬○○○確
      遭人騎乘機車搶奪皮包一節，業據壬○○○於警訊時指陳明確（偵字第一一二
      七七號偵查卷第二十頁），被告於警訊時亦坦承有於九十一年二月二十日上午
      八時三十分許，在臺北縣三重市○○○路二四四巷九六號前，騎乘車號不詳之
      機車，搶奪壬○○○皮包之犯行（同右偵查卷第十頁正、反面），參以被告於
      同年六月二十日晚間，帶同警方至臺北縣三重市○○街一三七號前取贓時，經
      警一併取出壬○○○遭搶之物品，證人即帶同被告前往取贓之員警辛○○復於
      本院調查時證稱：「（至六張街取贓時，是被告說東西在那一帶，還是說那個
      特定東西是他丟的？）被告說就在那一帶。我們前後在那邊找二十來分鐘左右
      ，我們是在小空地樓梯下尋獲贓物，該處不太容易被人發現，我們在該處找到
      皮包，皮包裡有東西，該處是住家外面的空地。」等語（本院卷第六二頁）。
      依證人辛○○所證，被告丟棄贓物之處既較為隱密，不易為人發現，該處又為
      被告帶同警方前往，足認被告有將自被害人壬○○○搶奪所得之皮包棄置於該
      處，被告辯稱渠並未搶奪壬○○○財物云云，顯與事實不符，洵不足採。又被
      害人癸○○雖於警訊時指稱遭搶皮包一只，內有現金四萬五千元、日幣四萬元
      、滿天星手錶一支、行動電話一具等語（偵字第一一三七四號偵查卷第五六頁
      ），惟查，被告除自承有搶得行動電話一支外，始終否認搶得右揭現金、日幣
      、手錶等物，癸○○於本院調查時則證稱：皮包內有日幣、新臺幣、行動電話
      等物，行動電話已經領回，日幣及臺幣之金額已不記得，手錶係放在皮包裡，
      遭搶後有向光明派出所報案，員警並未製作筆錄，不記得有無拿本子登記了等
      語（本院卷第四九頁），經本院向臺北縣政府警察局三重分局函詢結果，該分
      局函覆稱光明派出所並無於九十一年四月二十二日受理癸○○遭搶之報案紀錄
      ，有該分局九十一年十一月十八日重警刑字第○九一○○三七六八三號函在卷
      可稽（本院卷第七四頁）。是證人癸○○固遭搶奪，惟查無遭搶當初之報案紀
      錄以明其財物損失情形，自難僅憑證人癸○○之指陳，遽認被告另有搶得現金
      四萬五千元、日幣四萬元、滿天星手錶之犯行。
   綜右事證，被告右揭連續竊盜及連續搶奪之犯罪行為，已足資證明，自應依法論
   科。
二、核被告所為，其中竊取機車部分，均係犯刑法第三百二十條第一項竊盜既遂罪；
    搶奪他人財物部分，均係犯刑法第三百二十五條第一項搶奪既遂罪嫌。被告先後
    二次竊盜犯行，及十二次搶奪犯行，時間緊接，方法相同，觸犯構成要件相同之
    罪名，顯係基於概括犯意為之，均為連續犯，各應論以連續竊盜及連續搶奪一罪
    ，並各依法加重其刑；起訴書犯罪事實欄雖未記載被告所犯(五)(八)(九)(十一)搶奪行為，
    然該部分與起訴事實既具有連續犯之一罪關係，為起訴效力之所及，本院自應併
    予審理。被告竊取機車之目的，在於供實施搶奪犯行之用，業據被告供明在卷，
    其所犯連續竊盜罪與連續搶奪罪二罪間，有方法目的之牽連關係，為牽連犯，應
    從一重之連續搶奪罪論處。
三、原審法院經審理結果，對被告為論罪科刑之判決，固非全屬無見。惟查：(一)被告
    係帶同警方前往臺北縣三重市○○街一三七號前查贓時，一併查獲被害人壬○○○遭搶之皮包等物，業據證人辛○○證述在卷，已如前述，原判決徒以被告帶同
    警方前往取贓時，距壬○○○遭搶之時間已有四個月之久，且被告業已坦承大部
    分搶奪犯行，就此部分並無恣意矢口否認之理為由，認被告此部分犯罪不能證明
    ，尚有未洽；(二)本件並無證據證明被害人癸○○遭被告搶奪之物包含現金、日幣
    、手錶等物，原判決於事實及理由欄內一併予以認定論處，自有未合；(三)被告竊
    取機車之目的，同具有供實施搶奪犯行之用，業據被告供明在卷，則其所犯連續
    竊盜罪與連續搶奪罪二罪間，自具有方法目的之牽連犯關係，應從一重之連續搶
    奪罪論處，原判決認屬二罪，予以分論併罰，亦有不當；(四)扣案之鑰匙一把（贓
    證物品清單：九一保年度保管字第三七六四號），係被告所打造使用，為被告所
    有，並供被告竊取車牌號碼ＣＥＲ─二七一號機車所用，業據被告供承在卷（本
    院卷第四五頁），固應依刑法第三十八條第一項第二款規定予以沒收；惟扣案之
    鑰匙三把（贓證物品清單：九一保年度保管字第三五○三號），其中被告僅使用
    刻有「上億」字樣之該把鑰匙（經本院於九十一年十一月十八日當庭編為「編號
    一」鑰匙），該鑰匙雖係被告持以竊取車牌號碼ＦＬＲ─三八八號機車之用，惟
    該三把鑰匙均為被告之母所有，業據被告供述明確（本院卷第四四頁），既非被
    告所有，自不得依刑法第三十八條第一項第二款之規定予以沒收，原審未察，諭
    知上開鑰匙四把均沒收，自屬違法；(五)原審就事實欄所載(五)(八)(九)(十一)搶奪行為未及
    併予審酌，亦屬無以維持。被告不服原審判決，提起上訴，指摘原審判決為不當
    ，關於未搶得癸○○之現金、日幣、手錶部分，為有理由，其餘則無理由；檢察
    官以原審量刑過輕，且尚有事實欄所載(五)(八)(九)(十一)搶奪犯行未及審酌為由，提起上
    訴，亦屬有理；且原審判決復有右開可議之處，自應由本院將原審判決撤銷，並
    予以改判。爰審酌被告年輕力壯，不思從事正當工作謀生，竟連續竊取他人機車
    ，並連續搶奪他人財物達十二次之多，嚴重危害社會秩序，然犯罪後尚能坦承大
    部分犯行之態度等一切情狀，量處如主文第二項所示之刑。扣案之鑰匙一把（贓
    證物品清單：九一保年度保管字第三七六四號），為被告所有，並供被告竊取車
    牌號碼ＣＥＲ─二七一號機車所用，爰依刑法第三十八條第一項第二款予以沒收
    ；至於扣案之鑰匙三把（贓證物品清單：九一保年度保管字第三五○三號），均
    為被告之母所有，既非被告所有，爰不予宣告沒收，附此敘明。
據上論斷，應依刑事訴訟法第三百六十九條第一項前段、第三百六十四條、第二百九
十九條第一項前段，刑法第五十六條、第三百二十條第一項、第三百二十五條第一項
、第五十五條、第三十八條第一項第二款，罰金罰鍰提高標準條例第一條前段判決如
主文。
本案經檢察官吳慎志到庭執行職務
中    華    民    國      九十一      年     十二     月     二十四     日
                            臺灣高等法院刑事第十九庭
                                審判長法  官  許  國  宏
                                      法  官  洪  光  燦
                                      法  官  林  勤  純
右正本證明與原本無異。
如不服本判決應於收受送達後十日內向本院提出上訴書狀，其未敘述上訴之理由者並
應於提起上訴後十日內向本院補提理由書狀（均須按他造當事人之人數附繕本）。
                                      書記官  葉  瑩  庭
中    華    民    國      九十一      年     十二     月     二十四     日
附錄本案論罪科刑法條：
刑法第三百二十條：
意圖為自己或第三人不法之所有，而竊取他人之動產者，為竊盜罪，處五年以下有期
徒刑、拘役或五百元以下罰金。
意圖為自己或第三人不法之利益，而竊佔他人之不動產者，依前項之規定處斷。
前二項之未遂犯罰之。
刑法第三百二十五條：
意圖為自己或第三人不法之所有，而搶奪他人之動產者，處六月以上五年以下有期徒
刑。
因而致人於死者，處無期徒刑或七年以上有期徒刑，致重傷者，處三年以上十年以下
有期徒刑。
第一項之未遂犯罰之。
